臺灣屏東地方法院民事判決
111年度屏簡字第69號
原      告  花淑女  
被      告  陳詩穎  

上列當事人間請求給付確認本票債權不存在事件，本院於111年4
月21日言詞辯論終結，判決如下：
    主      文
確認被告執有如附表所示之本票債權，對原告不存在。
訴訟費用由被告負擔。
    事實及理由
一、原告主張：被告持有以原告名義共同簽發如附表所示之本票
    （下稱系爭本票）向本院聲請准予強制執行，經本院以111
    年度司票字第70號裁定准許強制執行在案。然系爭本票並非
    原告所簽發，係遭他人偽造等語。並聲明：確認被告所持有
    系爭本票對原告之債權不存在。
二、被告則以：系爭本票確實並非由原告所簽發等語。
三、得心證之理由：
  ㈠按確認法律關係之訴，非原告有即受確認判決之法律上利益
    者，不得提起之，民事訴訟法第247條前段定有明文，該條
    所謂即受確認判決之法律上利益，係指因法律關係之存否不
    明確，致原告在私法上之地位有受侵害之危險，而此項危險
    得以對於被告之確認判決除去之者而言。本件被告持系爭本
    票向本院聲請裁定准許強制執行獲准確定等情，經本院調取
    本院111年度司票字第70號卷宗查核屬實，鑑於系爭本票已
    由被告持以行使票據權利，原告復主張其未曾簽發系爭本票
    ，顯然被告得否就系爭本票對原告主張票據上權利已發生爭
    執，如不訴請確認，原告在私法上之地位將有受侵害之危險
    ，依上開說明，原告提起本件確認之訴以排除此項危險，於
    法有據，先予敘明。
  ㈡次按當事人主張有利於己之事實者，就該事實有舉證之責任
    ，民事訴訟法第277條定有明文。復按在票據上簽名者，依
    票上所載文義負責，票據法第5條固有明文，惟票據債務人
    應依票據文義負責，以該債務人在票據上簽名或蓋章為前提
    ，且票據為無因證券，僅就票據作成前之債務關係，無庸證
    明其原因而已，至該票據本身是否真實，即是否為發票人所
    作成，仍應由執票人負舉證之責（最高法院65年台上字第20
    30號、同院50年台上字第1659民事判決意旨參照）。查原告
    既主張其並未簽名於系爭本票，系爭本票上之原告簽名係遭
    人偽造，揆諸前揭說明，自應由執票人即被告就系爭本票確
    為原告所簽發之事實先負擔舉證責任，然就系爭本票是否為
    原告所簽發乙節，被告到庭自承：伊對於原告主張系爭本票
    並非其所簽發一事沒有意見，系爭本票確實不是原告簽發，
    因為伊聲請強制執行之後，伊有聯絡訴外人即另外一位發票
    人蔡富丞及其母謝寶琨，謝寶琨向伊坦承是其偽造原告的簽
    名，但是伊在拿到系爭本票時並不知情，所以伊持本票去聲
    請強制執行等語（本院卷第117至118頁）。系爭本票既非由
    原告所簽發，依前揭說明，原告自無庸就系爭本票負發票人
    之票據責任，原告主張被告對其系爭本票債權不存在，核屬
    有據。
四、從而，原告請求確認被告持有原告名義簽發之系爭本票債權
    不存在，為有理由，應予准許。
五、本件事證已臻明確，兩造其餘攻擊防禦方法及證據，經審酌
    後，認對於判決結果均無影響，爰不一一論述，併此敘明。
六、訴訟費用負擔之依據：民事訴訟法第78條。
中　　華　　民　　國　　111 　年　　5 　　月　　5 　　日
                  屏東簡易庭  法  官  彭聖芳
正本係照原本作成。
如對判決上訴，須於判決送達後20日內向本院提出上訴狀，其未
表明上訴理由者，應於提出上訴後20日內向本院補提理由書狀（
均須按他造當事人之人數附繕本）。
如委任律師提起上訴者，應一併繳納上訴審裁判費。
中　　華　　民　　國　　111 　年　　5 　　月　　5 　　日
                              書記官  孫秀桃
附表：
編號 發票人 發票日 票面金額 （新臺幣） 到期日 票據號碼 01 蔡富丞 花淑女 108年12月31日 10,000元 未記載 WG0000000 02 蔡富丞 花淑女 109年2月22日 20,000元 未記載 WG0000000